臺灣高雄地方法院刑事判決　　　　　　 96年度簡上字第568號
　　公　訴　人　臺灣高雄地方法院檢察署檢察官
　　上　訴　人
　　即　被　告　甲○○
上列上訴人因詐欺案件，不服本院96年度簡字第3209號，中華民
國96年7 月9 日第一審簡易判決（聲請簡易處刑案號：臺灣高雄
地方法院檢察署95年度偵字第30173 號），提起上訴，本院管轄
第二審之合議庭判決如下：
    主  文
原判決撤銷。
甲○○幫助犯詐欺取財罪，處有期徒刑月，如易科罰金，以銀
元佰元即新臺幣玖佰元折算壹日。
    事  實
一、甲○○明知交付行動電話門號予他人使用，可能幫助犯罪集
    團成員持以行騙，竟未違背本意，基於幫助詐欺取財之不確
    定犯意，於民國94年11月2 日至5 日間，在不詳地點，將其
    於94年11月2 日向台灣大哥大電信股份有限公司申辦之行動
    電話門號0000-000000 號SIM 卡（下稱本件SIM 卡），以不
    詳代價，交付予真實姓名不詳之成年人使用。復某詐欺集團
    取得本件SIM 卡後，於94年11月5 日，在自由時報高澎區分
    類廣告版中，刊登「高價收購易付卡0000-000000 」等廣告
    ，向不特定人收購行動電話門號及銀行帳戶，以供詐騙所用
    。適陳振瑞（業經臺灣雲林地方法院以95年度六簡字第127
    號判決有期徒刑4 月確定）竟透過上開廣告所刊登之0000-0
    00000 行動電話，與該詐欺集團聯絡，並於94年11月5 日某
    時，在高雄市○○路與林森路口處，以新臺幣（下同）4,00
    0 元的代價，將其在中國信託商業銀行鳳山分行申請開立之
    帳號：000-000000000000號之帳戶存摺、印章、提款卡、密
    碼及身分證影本等物，提供予真實姓名、年籍均不詳之詐欺
    集團成員使用，而容任他人使用上開帳戶遂行犯罪。嗣該詐
    欺集團成員，基於意圖為其等不法所有之犯意，在「YAHOO
    奇摩拍賣網站」上，刊登威剛My-Flash隨身碟1.0GB （PD1
    USB2.0）每個以1,860 元價格出售等虛偽交易訊息，使林麗
    卿陷於錯誤，而於94年11月11日17時52分許，在臺中縣梧棲
    鎮童綜合醫院內，依指示辦理ATM 轉帳。嗣林麗卿發覺有異
    報警查悉上情。
二、案經台中縣警察局清水分局報告臺灣台中地方法院檢察署呈
    請台灣高等法院檢察署核轉臺灣高雄地方法院檢察署檢察官
    偵查並聲請以簡易判決處刑。
    理  由
壹、程序事項：
一、按被告以外之人於偵查中向檢察官所為陳述，除顯有不可信
    之情況者外，得為證據，刑事訴訟法第159 條之1 第2 項定
    有明文。蓋因檢察官與法官同為司法官署，且檢察官代表國
    家偵查犯罪，依法有訊問被告、證人及鑑定人之權力，且須
    對被告有利、不利之情形均應注意，況徵諸實務運作，檢察
    官實施刑事偵查程序，亦能恪遵法定程序之要求，不致有違
    法取證情事且可信度極高，是被告以外之人前於偵查中已具
    結而為證述，除反對該項供述得具有證據能力之一方，已釋
    明「顯有不可信之情況」之理由外，不宜以該證人未能於審
    判中接受他造之反對詰問為由，即遽指該證人於偵查中之陳
    述不具證據能力，方符前揭法條之立法意旨。是證人即被害
    人林麗卿於檢察官偵查時所為陳述，被告未曾提及檢察官在
    偵查時，有任何不法取供之情形，是客觀上並無顯不可信之
    情，依上開說明，證人林麗卿於偵查中之結證得為證據。
二、按當事人、代理人或辯護人於法院調查證據時，知有第159
    條第1 項不得為證據之情形，而未於言詞辯論終結前聲明異
    議者，視為有前項之同意，刑事訴訟法第159 條之5 第2 項
    定有明文。本案以下認定事實所引用之傳聞證據，檢察官、
    被告甲○○均未於言詞辯論終結前就證據能力表示異議（見
    本院卷第46、47、54頁），而各該證據之取得亦無違法不當
    之情事，作為證據並無不適當，依上開說明，本院認本案以
    下所引用之證據均有證據能力。
貳、實體事項：
一、訊據被告坦承有於94年11月2 日申辦0000-000000 號門號，
    惟矢口否認有何幫助詐欺犯行，於警詢辯稱：我是在保五總
    隊之福利社外面向通訊行之黃小姐申請該門號，當天晚上睡
    覺前將本件SIM 卡拆卸放入軍中置物櫃之包包內，手機又放
    入0000000000門號之SIM 卡，嗣於94年11月4 日8 時許發現
    本件SIM 卡遺失，但無其他物品同時遺失，寢室內也未發現
    有人遺失物品，本件SIM 卡遺失後未辦理停話、報警手續，
    因在部隊中無法辦理停話、報警手續，而我有通知長官處理
    ，放假時我已忘記此事云云（見警卷第9 頁）；於本院準備
    程序中辯稱：該門號是94年11月2 日申辦，本件SIM 卡是94
    年11月3 日拿到，94年11月4 日上午小隊長帶我去看病回來
    後發現本件SIM 卡遺失（見本院卷第20頁）；本院96年8 月
    17 日 審判程序中辯稱：我服役期間於94年11月2 、3 、9
    、10 日 有放假，之後直到95年1 月20幾日才有放假，該門
    號是94年11月2 日申辦，本件SIM 卡是94年11月3 日拿到，
    我申請該門號目的係要換手機，我只有將本件SIM 卡帶去部
    隊，手機放在家裡，因辦手機時，高雄市○○路手機行小姐
    跟我說SIM 卡放錯袋子，被人拿走，要我3 日再去拿本件SI
    M 卡，後來我放在寢室置物櫃之包包內，看病回來時除本件
    SIM 卡遺失外，還遺失MP3 隨身碟，當時有跟小隊長報告，
    因小隊長說有事要直接跟他說，不能直接報案云云（見本院
    卷32至34頁）；於本院96年9 月26日審判程序中辯稱：本件
    SIM 卡遺失時放在部隊寢室包包內，有向小隊長報告，但查
    不到小隊長姓名，除本件SIM 卡遺失外，無其他東西遺失，
    本件SI M卡是取得之翌日遺失，在部隊每天要出操，打電話
    不方便，小隊長又不借我電話，所以當時我沒有去申辦遺失
    ，我不可能將本件SIM 卡出租，因出租帳戶的錢比門號多云
    云（見本院卷47、48頁）。經查：
（一）某詐欺集團取得本件SIM 卡後，於94年11月5 日，在自由
      時報高澎區分類廣告版中，刊登「高價收購易付卡0000-0
      00000 」等廣告，向不特定人收購行動電話門號及銀行帳
      戶，以供詐騙所用。適陳振瑞竟透過上開廣告所刊登之00
      00-000000 行動電話，與該詐欺集團聯絡，將帳戶資料提
      供予真實姓名、年籍均不詳之詐欺集團成員使用，而容任
      他人使用上開帳戶遂行犯罪。嗣該詐欺集團成員在「YAHO
      O 奇摩拍賣網站」上，刊登威剛My-Flash隨身碟1.0GB （
      PD1 USB2.0）每個以1,860 元價格出售等虛偽交易訊息，
      使林麗卿受騙而轉帳1,860 元之事實，除證人陳振瑞、林
      麗卿之證述外，復有以0000-000000 門號刊登於自由時報
      之廣告、威剛My-Flash隨身碟1.0GB 上網拍賣資料、台灣
      雲林地方法院95年度六簡字第127 號判決在卷可查（見警
      卷第5 至7 、12、13、18、19至28、57頁、偵卷第4 頁、
      本院卷第25頁），上開事實堪信為真。
（二）被告固辯稱未將本件SIM 卡交付他人，惟被告對於本件SI
      M 卡取得之時間、申辦地點、於軍中遺失時有無其他物品
      併同遺失之供述前後反覆不一。而本院依被告之年籍資料
      向其服役單位查詢，未有相符之資料，此有內政部警政署
      保安警察第五總隊第四大隊96年8 月24日來警字第096000
      5886號函在卷可佐（見本院卷第38頁），另被告所稱之小
      隊長，被告亦無法查報姓名、年籍供本院查證，此有本院
      公務電話記錄1 紙在卷可查（見本院卷39頁），倘被告於
      案發當時確實在軍中服役，何以被告之服役單位查無被告
      之服役資料，再者，被告退伍時間距今尚非甚久，何以被
      告無法記憶軍中當時之小隊長姓名。再者，手機SIM 卡如
      有遺失，未避免遭他人盜打而蒙受通話費用之損害，多會
      立即向申辦門號之公司申請停話或掛失之手續，然本件SI
      M 卡非易付卡，自94年11月2 日開始租用至95年3 月10日
      止因欠費拆機乙節，有台灣大哥大股份有限公司96年9 月
      14日法大字096090399 號函在卷可稽（見本院卷第51頁）
      ，顯見上開門號每月均必須繳納基本月租費，倘被告確係
      遺失本件SIM 卡，被告豈有於94年11月至95年2 月間收受
      該門號帳單時，均未向電信公司反應而逕自繳費供他人得
      以無償使用本件SIM 卡，被告辯稱忘記申辦停話云云，顯
      與常情不符，況被告於本院自承上開門號係因欠費遭停用
      ，亦證被告至95年3 月10日止尚能知悉本件SIM 卡之使用
      情形，本院認被告辯稱本件SIM 卡係遺失云云，應屬卸責
      之詞，不足採信。
（三）綜上所述，被告上開所辯，尚難供本院產生有利之心證，
      本件被告幫助詐欺犯行事證明確，應依法論科。
二、按刑法上之幫助犯，係對於犯罪與正犯有共同之認識，而以
    幫助之意思，對於正犯資以助力，而未參與實施犯罪之行為
    者而言。是以，如未參與實施犯罪構成要件之行為，且係出
    於幫助之意思提供助力，即屬幫助犯，而非共同正犯。本案
    被告甲○○基於幫助之故意，提供本件SIM 卡給他人，雖然
    使得不法份子得基於詐欺取財之犯意，向被害人林麗卿詐取
    財物，並以被告甲○○所提供之上開門號登報作為收購其他
    人頭帳戶以規避檢警機關之追緝，以遂行詐欺取財之犯行，
    然被告甲○○提供本件SIM 卡供人使用之行為，並不等同於
    向被害人林麗卿施以欺罔之詐術行為，且亦無證據證明被告
    有參與詐欺取財犯行之構成要件行為，衡諸前揭說明，自應
    論以幫助犯。又按行為後法律有變更者，適用行為時之法律
    。但行為後之法律有利於行為人者，適用最有利於行為人之
    法律，刑法第2 條第1 項定有明文。另於比較時應就罪刑有
    關之共犯、未遂犯、想像競合犯、牽連犯、連續犯、結合犯
    ，以及累犯加重、自首減輕暨其他法定加減原因（如身分加
    減）與加減比例等一切情形，本於統一性及整體性原則，綜
    其全部罪刑之結果而為比較。又新法第2 條第1 項之規定，
    係規範行為後「法律變更」所生新舊法比較適用之準據法。
    故如新舊法處罰之輕重相同（無有利、不利情形，如刑法第
    30條之文字修正、第55條但書、第59條實務見解之明文化、
    第26條未遂犯得減輕其刑之規定移列第25條等），即無比較
    適用之問題，非此條所指之法律有變更，即無本條之適用，
    應依一般法律適用原則，適用裁判時法（最高法院民國95
    年5 月23日第8 次刑事庭會議、95年11月7 日刑事庭會議決
    議意旨參照）。查被告行為後，如附表所示之法律業經變更
    ，並於95年7 月1 日施行，玆經比較結果，裁判時法並未較
    為有利，從而應依刑法第2 條第1 項前段規定，適用行為時
    法。
三、核被告甲○○所為，均係犯刑法第30條第1 項、第339 條第
    1 項之幫助詐欺取財罪。又被告係幫助犯，衡諸其犯罪情節
    ，爰依刑法第30條第2 項規定，按正犯之刑減輕之。
四、被告甲○○犯罪事證明確，原審予以論罪科刑，固非無見，
    惟按「犯罪在中華民國96年4 月24日以前者，除本條例另有
    規定外，有期徒刑、拘役或罰金，減其刑期或金額2 分之1
    」，96年7 月4 日制定公布，並自96年7 月16日施行之中華
    民國96年罪犯減刑條例第2 條第1 項第3款 定有明文。被告
    所犯上開幫助詐欺罪之犯罪時間，係在96年2 月4 日，覆核
    無同條例所定不得或不予減刑之情形，即應依同條例第2 條
    第1 項第3 款規定，減其刑期2 分之一。原判決未及適用中
    華民國96年罪犯減刑條例規定予以減刑，仍難以維持。是被
    告否認犯行，提起上訴，雖無理由，惟原判決既有上開可議
    未及審酌之處，應由本院予以撤銷改判。爰審酌當今不法份
    子詐騙手法不斷翻新，行徑猖獗，惟為避免追查，均以使用
    人頭帳戶、手機門號以達其詐取財物之手法，嚴重危害人與
    人間互信基礎及社會安寧秩序，被告提供本件SIM 卡與他人
    ，使不法份子藉此方式，再取得人頭帳戶，輕易於詐騙後取
    得財物，致檢警難以追緝，助長詐騙之犯罪風氣，且因而致
    被害人林麗卿受騙損失如事實欄所載金錢，行為殊不可取，
    另衡被告犯後猶飾詞否認犯行，難認已有知錯悔改之意及被
    告犯罪之動機、目的、前科素行、手段、所生危害、智識程
    度、生活狀況等一切情狀，量處如主文第2 項所示之刑，並
    諭知易科罰金之折算標準。又查被告犯罪行為時間，係在96
    年4 月24日以前，符合中華民國96年罪犯減刑條例第2 條第
    1 項第3 款規定，應減其宣告刑二分之一如主文第2 項所示
    ，並再諭知易科罰金之折算標準，以資懲戒。
據上論斷，應依刑事訴訟法第455 條之1 第1 項、第3 項、第36
9 條第1 項前段、第364 條、第299 條第1 項前段，刑法第2條
第1 項前段、第30條第1 項前段、第2 項、修正前刑法第339 條
第1 項、第41條第1 項前段，修正前罰金罰鍰提高標準條例第1
條前段、廢止前罰金罰鍰提高標準條例第2 條，中華民國96年罪
犯減刑條例第2 條第1 項第3 款、第4 條、第7 條，判決如主文
。
本案經檢察官乙○○到庭執行職務
中　　華　　民　　國　　96　　年　　10　　月　　17　　日
                  刑事第三庭  審判長法　官  蔡國
                                    法  官  蔡書瑜
                                    法  官  何佩陵
以上正本證明與原本無異。
不得上訴。
中　　華　　民　　國　　96　　年　　10　　月　　17　　日
                                    書記官  鍾淑美
附錄本案所犯法條：
刑法第339條
意圖為自己或第三人不法之所有，以詐術使人將本人或第三人之
物交付者，處5 年以下有期徒刑、拘役或科或併科1 千元以下罰
金。
以前項方法得財產上不法之利益或使第三人得之者，亦同。
前二項之未遂犯罰之。
┌──┬───────┬───────┬───────┬────┐
│比較│行為時法（95年│裁判時法（95年│比較結果      │備註    │
│內容│7 月1 日前之刑│7 月1 日生效之│              │        │
│    │罰法律）      │刑罰法律）    │              │        │
├──┼───────┼───────┼───────┼────┤
│刑法│罰金：（銀元）│罰金：新臺幣10│裁判時法罰金刑│上開修正│
│第33│1 元以上。    │00元以上，以百│之最低度刑提高│影響刑法│
│條第│              │元計算之。    │為新臺幣1000元│第339 條│
│5 款│              │              │。是以行為時法│第1 項中│
│    │              │              │較有利於被告。│關於罰金│
│    │              │              │              │刑最低度│
│    │              │              │              │。      │
├──┼───────┼───────┼───────┼────┤
│易科│刑法第41條第1 │刑法第41條第1 │裁判時法刪除易│        │
│罰金│項：犯最重本刑│項：犯最重本刑│科罰金時，需具│        │
│之宣│為5 年以下有期│為5 年以下有期│備「因身體、教│        │
│告及│徒刑以下之刑之│徒刑以下之刑之│育、職業或家庭│        │
│折算│罪，而受6 個月│罪，而受6 個月│之關係或其他正│        │
│標準│以下有期徒刑或│以下有期徒刑或│當事由，執行顯│        │
│    │拘役之宣告，因│拘役之宣告者，│有困難者」之限│        │
│    │身體、教育、職│得以新臺幣1,00│制，似以裁判時│        │
│    │業、家庭之關係│0 元、2,000元 │法對被告有利；│        │
│    │或其他正當事由│或3,000元折算 │惟觀今司法實務│        │
│    │，執行顯有困難│1 日，易科罰金│對於被告是否宣│        │
│    │者，得以1 元以│。但確因不執行│告得易科罰金，│        │
│    │上3 元以下折算│所宣告之刑，難│實無以「因身體│        │
│    │1 日，易科罰金│收矯正之效，或│、教育、職業或│        │
│    │。但確因不執行│難以維持法秩序│家庭之關係或其│        │
│    │所宣告之刑，難│者，不在此限。│他正當事由，執│        │
│    │收矯正之效，或│              │行顯有困難者」│        │
│    │難以維持法秩序│罰金罰鍰提高標│等情狀為考量。│        │
│    │者，不在此限。│準條例第2 條刪│而裁判時法易科│        │
│    │              │除。          │罰金折算標準已│        │
│    │罰金罰緩提高標│              │由銀元100 、20│        │
│    │準條例第2 條前│              │0 、300 元即新│        │
│    │段：依刑法第41│              │台幣300 、600 │        │
│    │條易科罰金或第│              │、900 元，提高│        │
│    │42條第2 項易服│              │為以新台幣1,00│        │
│    │勞役者，均就其│              │0 元、2,000 元│        │
│    │原定數額提高為│              │、3,000 元折算│        │
│    │100 倍折算1 日│              │1 日，綜合觀之│        │
│    │。            │              │，行為時法對被│        │
│    │              │              │告較為有利。  │        │
├──┴───────┴───────┴───────┴────┤
│比較結果：                                                    │
│裁判時法並未較有利於被告，從而，應依刑法第2 條第1 項前段規定，│
│適用行為時之法律。                                            │
└───────────────────────────────┘
